臺灣嘉義地方法院刑事判決
111年度訴字第512號
公  訴  人  臺灣嘉義地方檢察署檢察官
被      告  ○○○


上列被告因誣告案件，經檢察官提起公訴（111年度偵字第9486
號），本院判決如下：
    主  文
乙○○犯誣告罪，處有期徒刑參月。
    事  實
一、甲○○為乙○○之二嫂，二人間具有家庭暴力防治法第3條第4款
    之家庭成員關係。乙○○前因甲○○之家庭暴力行為而向本院聲
    請核發通常保護令，經本院於民國109年6月22日以109年度
    家護字第274號裁定核發通常保護令，命甲○○不得對乙○○實
    施家庭暴力行為，並不得對乙○○為騷擾、接觸、跟蹤、通話
    、通信之聯絡行為。乙○○取得本件保護令後，明知甲○○並未
    於109年8月18日22時10分許，前往乙○○位在嘉義市○區○○路0
    00巷00號住處前，故意大聲喧嘩約10分鐘，以此方式對乙○○
    為騷擾行為，竟基於誣告之犯意，於109年11月18日上午10
    時許，持本件保護令至臺灣嘉義地方檢察署按鈴申告，向有
    追訴權限之檢察事務官虛構甲○○於上開時地對其騷擾而誣指
    甲○○涉犯違反保護令罪嫌，意圖使甲○○受刑事訴追處分，嗣
    經臺灣嘉義地方檢察署檢察官偵查後認為犯罪嫌疑不足而以
    109年度偵字第10236號（下稱前案）為不起訴處分確定。
二、案經甲○○訴由臺灣嘉義地方檢察署檢察官偵查起訴。
    理  由
一、證據能力部分：
    本判決以下所援引之證據，業經當事人同意作為證據使用，
    並經本院當庭裁定有證據能力且有調查必要性（本院卷第55
    頁），先予敘明。
二、認定犯罪事實所憑之證據及理由：
    訊據被告矢口否認有何誣告犯行，辯稱：伊沒有誣告，告訴
    人來騷擾的日期不是8月18日，是8月28日，伊申告時指訴的
    案發時間是8月28日，是一開始做紀錄的人聽錯了，監視器
    檔案本來存檔在伊手機，後來放在電腦裡再轉存到隨身碟，
    伊是請朋友做的，伊沒有再用電腦播放出來，後來因手機壓
    到而全部資料都洗掉了，伊找不到8月28日的資料云云。經
    查：
  ㈠告訴人為被告之二嫂，被告前因告訴人之家庭暴力行為而向
    本院聲請核發通常保護令，經本院於109年6月22日以109年
    度家護字第274號裁定核發通常保護令，命告訴人不得對被
    告實施家庭暴力行為，並不得對被告為騷擾、接觸、跟蹤、
    通話、通信之聯絡行為；嗣被告於109年11月18日上午10時
    許，持本件保護令至臺灣嘉義地方檢察署按鈴申告，指稱告
    訴人於109年8月18日22時10分許，前往被告位在嘉義市○區○
    ○路000巷00號住處前，故意大聲喧嘩約10分鐘，以此方式對
    被告為騷擾行為而涉犯違反保護令罪嫌，嗣經臺灣嘉義地方
    檢察署檢察官偵查後認為犯罪嫌疑不足而以109年度偵字第1
    0236號為不起訴處分確定等情，業據被告供承不諱，並有本
    院109年度家護字第274號通常保護令卷宗、臺灣嘉義地方檢
    察署109年度偵字第10236號偵查卷宗可稽，是此部分事實，
    先堪認定。
  ㈡被告雖以前詞置辯，然查：
  ⒈被告於前案及本案歷次陳述如下：
  ⑴於109年11月18日前案檢察事務官詢問時陳稱：「（問：甲○○
    家暴經過？）甲○○於…㈡109年8月18日晚上10時10分許，在我
    嘉義市○區○○里○○路000巷00號住處前，故意大聲喧嘩約10分
    鐘，以此方式騷擾我…。（問：甲○○為上述騷擾行為時，你
    是否在場？）甲○○在我住處外做這些事，我不在現場，我都
    在屋裡，但她很大聲，我都聽得到。（問：有無證據可證甲
    ○○上述騷擾行為？）我的住處門口有裝監視器，我可以提供
    監視器錄影檔案（庭呈隨身碟2只）黑色隨身碟錄有第一、
    二次的證據，紅色隨身碟錄有第三次的證據。」等語（前案
    偵卷第7-8頁）。
　⑵於110年1月5日前案檢察官訊問時證稱：「（問：你之前表示
    甲○○109年8月18日有到你住處去騷擾你，但你所提出之錄影
    資料，依檔名觀之僅有6月23日、25日、28日、7月1日、13
    日、9月2日、5日、17日及10月13日、15日之資料，並無8月
    18日之錄影檔案，對此你有無意見及證據提供？）這部分我
    回去查完之後再陳報。（問：8月18日當天你人在那裡？）
    我當時人在家裡，他在門外大吵大鬧，我們當時沒有對話。
    （問：就本案有無其他陳述？）我一個星期內把8月18日的
    相關影像資料提供貴署。」等語（前案偵卷第35-36頁）。
　⑶於110年7月20日前案檢察事務官詢問時陳稱：「（問：8月18
    日部分始終並無監視器畫面佐證，你有證據可以證明嗎？）
    8月18日沒有，是8月28日才對，當天晚上10點多，甲○○騎機
    車來騷擾人，我有寄監視器畫面過來，她只騎過去一次，但
    是很大聲。（問：有無其他補充陳述？）我沒有要告8月18
    日，是一開始寫錯了，是8月28日才對。」等語（前案偵卷
    第55-56頁）。
　⑷於111年1月18日本案檢察事務官詢問時陳稱：「（問：之前
    對甲○○提出違反家庭暴力防治法之告訴，其中109年8月18日
    或109年8月28日，就甲○○確實有騷擾你的部分，為何無法提
    出證據可以證明？）他常常去，我沒有辦法每次都記得確切
    的時間。（問：這兩個時段甲○○確實有去騷擾你嗎？還是根
    本沒有，你只是想對她提出告訴？）可能我把日期記錯了。
    」等語（他卷第29頁）。
　⑸於111年3月25日本案檢察事務官詢問時陳稱：「（問：你提
    出這些照片是要證明什麼事？）那是109年8月28日那天的照
    片，其中有一張有拍到他的下半身。（問：109年8月18日或
    109年8月28日的部分有監視錄畫面可以提供嗎？）沒有。（
    問：當時未能適時提供的原因是什麼？）監視器雖然是裝在
    我家，但是有可能被我無意間刪除了。（問：當初留存監視
    錄影畫面的隨身碟還在嗎？）我再補陳。」等語（他卷第36
    頁）。
　⑹依上開被告歷次陳述，就案發經過是告訴人於109年8月18日
    前往被告住處前大聲喧嘩約10分鐘，抑或告訴人於109年8月
    28日騎機車經過被告住處前道路一次且很大聲？被告住處監
    視器有無攝錄到案發經過？等重要環節，前後不一，迭見瑕
    疵。被告於前案按鈴申告時，即明確指訴告訴人於109年8月
    18日22時10分許，以大聲喧嘩之方式騷擾被告，並提出隨身
    碟2只為證，表示其中錄有109年8月18日監視器檔案可為證
    據，惟經檢察官於110年1月5日訊問時告以所提供之隨身碟
    內並無109年8月18日之相關影像資料，被告表示欲補陳，並
    隨後於110年1月18日提出隨身碟1只為證，嗣於110年7月20
    日檢察事務官詢問時告以109年8月18日仍無監視器畫面佐證
    ，被告旋改稱不是109年8月18日，是8月28日才對，當天晚
    上10點多，告訴人騎機車來騷擾人，告訴人只騎過去但是很
    大聲云云，然迄至前案偵查終結前，被告所提出之隨身碟內
    均未包含109年8月18日、109年8月28日之監視器錄影檔案，
    被告於本案偵查中亦僅提出一張無法確認日期及拍攝對象之
    婦人下半身照片作為證據，毫無證明力。而被告住處監視器
    既在被告掌控之下，被告當能隨時檢視有無攝錄到案發經過
    ，及核對錄影日期、內容，以及確認檔案有無留存，然而被
    告就案發日期、經過為何及有無監視器錄影檔案佐證等節卻
    說詞前後反覆，足見不論被告初始之指訴或其後變更之說詞
    ，不但均無客觀之監視器錄影檔案依憑，更能證明其當初顯
    屬無端申告。
  ⒉告訴人於前案偵查中供稱：伊收到保護令之後，確實還有去
    被告家外面，但是時間伊忘記了，次數伊也不記得了，伊也
    沒有在那邊大聲喧嘩等語（前案偵卷第24頁），於本案偵查
    中陳稱：伊不知道109年8月18日有無去被告住處，這是祖厝
    共有房屋，其中一間是被告在住，伊把伊的東西放另外一間
    ，伊偶爾會回去，所以會經過被告家門口等語（他卷第10頁
    ），由上開告訴人之陳述可見，除被告個人之說詞外，尚無
    何事證得佐告訴人有何被告所稱違反保護令犯行之事實。
  ⒊按誣告罪，係以意圖使他人受刑事處分虛構事實而向該管公務員申告為構成要件；所謂虛構事實，係指明知無此事實而故意捏造者而言，若係單純誤認、誤解或懷疑有此事實者，固難謂與該罪構成要件相符，然慮及司法資源係全民所共有共享，本不容少數人無端濫用，且刑事訴追為國家打擊犯罪之重要手段，一旦啟動將使訴追對象蒙受調查、強制處分、偵查或審判等公權力措施衍生之不利益，從而誣告罪目的即在於禁止妨害司法權之正當行使，但為兼衡合理保障人民訴訟權起見，行為人所申告內容仍須本諸合理之基礎事實為之，要非可徒憑己意，虛構事由，無端申告他人，事後再以係單純出於主觀誤認、誤解或懷疑而飾詞卸責，即難符事理之平（最高法院107年度台上字第4610號判決意旨參照）。被告對於所申告之內容，未有合理之客觀事實作為基礎，僅係徒憑己意，虛構事由，無端申告，被告主觀上應具有誣告之犯意。
  ㈢綜上所述，被告所辯，要屬事後圖卸之詞，委無足採。本件
    事證明確，被告上開誣告犯行，洵堪認定，應依法論科。
三、論罪科刑：
　㈠按家庭暴力防治法所稱家庭暴力，係指家庭成員間實施身體
    、精神或經濟上之騷擾、控制、脅迫或其他不法侵害之行為
    ；所謂家庭暴力罪，係指家庭成員間故意實施家庭暴力行為
    而成立其他法律所規定之犯罪，家庭暴力防治法第2條第1款
    、第2款分別定有明文。查告訴人為被告之二嫂，二人間具
    有家庭暴力防治法第3條第4款所定之家庭成員關係。核被告
    所為，係犯刑法第169條第1項之誣告罪，此亦為家庭暴力防
    治法第2條第2款之家庭暴力罪，惟因家庭暴力防治法對於家
    庭暴力罪並無科處刑罰之規定，故逕依刑法誣告罪予以論罪
    科刑，檢察官漏未論及此，應予補充。
  ㈡爰以行為人之責任為基礎，審酌被告恣意虛構事實，誣告他
    人犯罪，嚴重妨害司法機關對於刑事案件之正常處理，浪費
    司法可貴資源，更使告訴人因此受刑事偵查，恐有受刑事訴
    追之危險，所為誠值非難，又犯後否認犯行，難認其有悔意
    ，兼衡被告無前科之素行，以及自述國小畢業之智識程度、
    未婚無子女、務農、每期（每4個月為1期）收入約新臺幣3
    萬元之家庭經濟狀況（本院卷第60頁）等一切情狀，量處如
    主文所示之刑。
據上論斷，應依刑事訴訟法第299條第1項前段，刑法第169條第1
項，判決如主文。
本案經檢察官郭志明提起公訴，檢察官楊麒嘉到庭執行職務。
中　　華　　民　　國　　111 　年　　11　　月　　28　　日
                  刑事第八庭  審判長法  官  洪裕翔
                                    法  官  盧伯璋
　　　　　　　　　　　　　　　　　　法　官　孫偲綺
以上正本證明與原本無異。
如不服本判決應於收受判決後20日內向本院提出上訴書狀，並應
敘述具體理由；其未敘述上訴理由者，應於上訴期間屆滿後20日
內向本院補提理由書（均須按他造當事人之人數附繕本）「切勿
逕送上級法院」。告訴人或被害人如對於本判決不服者，應具備
理由請求檢察官上訴，其上訴期間之計算係以檢察官收受判決正
本之日期為準。　
中　　華　　民　　國　　111 　年　　11　　月　　28　　日
                                    書記官　陳佾澧
附錄本案論罪科刑法條：
中華民國刑法第169條
意圖他人受刑事或懲戒處分，向該管公務員誣告者，處七年以下
有期徒刑。
意圖他人受刑事或懲戒處分，而偽造、變造證據，或使用偽造、變造之證據者，亦同。